臺灣屏東地方法院民事判決
111年度簡上字第92號
上  訴  人
即被上訴人  張義發  

被 上訴 人
即 上訴 人  浩恩不動產有限公司

法定代理人  曾全麗  
訴訟代理人  紀龍年律師
被 上訴 人  張碧惠  

上列當事人間請求給付報酬事件，兩造對於民國111年5月4日本
院110年度屏簡字第497號第一審判決，各自提起上訴，本院於民
國111年11月23日言詞辯論終結，判決如下：
    主  文
一、兩造上訴均駁回。
二、第二審訴訟費用由兩造各自負擔。
    事實及理由
一、被上訴人張碧惠（下稱張碧惠）未於言詞辯論期日到場，核
    無民事訴訟法第386條所列各款情形，爰依被上訴人即上訴
    人浩恩不動產有限公司（下稱浩恩公司）聲請，由其一造辯
    論而為判決。
二、浩恩公司於原審起訴主張：
㈠、上訴人即被上訴人張義發（下稱張義發）於民國109年6月9日
    與浩恩公司簽立買賣議價委託書與要約書（下稱系爭居間契
    約），約定張義發委託浩恩公司承購屏東縣○○市○○段000地
    號土地及其上門牌號碼屏東縣○○市○○路00巷00號房屋（下稱
    系爭不動產），委託期間至109年6月15日止，委託承購金額
    為新臺幣（下同）3,560萬元，服務報酬為成交價格之百分
    之1.1。嗣經浩恩公司居間介紹並媒介張義發向訴外人林俊
    宏購買系爭不動產，由張義發代理被上訴人張碧惠，於109
    年6月12日林俊宏簽定不動產買賣契約書（下稱系爭買賣契
    約），並於109年8月26日辦理不動產移轉登記手續。
㈡、然張義發迄今尚未支付居間報酬391,600元，且張碧惠雖非系
    爭居間契約之當事人，然系爭不動產係依系爭居間契約所載
    之賣方即張義發指定於案件完成後，將系爭不動產登記於張
    碧惠名下，且張碧惠為系爭買賣契約之買方，應認浩恩公司
    與張碧惠間有成立居間契約之默示合意，浩恩公司自亦得向
    張碧惠請求居間報酬。爰依民法第565條、系爭居間契約、
    系爭買賣契約等法律關係提起本件訴訟等語。
㈢、於原審聲明：
  ⒈張義發應給付浩恩公司391,600元，及自支付命令送達翌日起
    至清償日止，按週年利率百分之5計算之利息。
  ⒉張碧惠應給付浩恩公司391,600元，及自支付命令送達翌日起
    至清償日止，按週年利率百分之5計算之利息。
  ⒊前二項給付，如認依債務人以為給付，於給付範圍內，其餘
    債務人免同給付義務。
  ⒋願供擔保請准宣告假執行。
三、張義發、張碧惠則以：伊已經將包含仲介費在內之所有款項
    都匯入履約保證帳戶，且履約保證帳戶已經結案，故伊並未
    積欠浩恩公司居間報酬等語，資為抗辯。並於原審聲明：浩
    恩公司之訴駁回。
四、原審判決張義發應給付浩恩公司391,600元，及自110年3月1
    2日起至清償日止，按週年利率百分之5計算之利息。浩恩公
    司其餘之訴駁回，並就浩恩公司勝訴部分依職權為假執行及
    供擔保免為假執行之宣告。兩造各就其敗訴部分聲明不服，
    提起上訴。
㈠、張義發之上訴及答辯意旨、張碧惠答辯意旨略以：
　⒈關於居間報酬部分，雙方已依約匯入履約保證帳戶，且履約
    保證帳戶已經結案，浩恩公司應向履保公司請求給付。又浩
    恩公司未盡仲介服務之專業，竟不知有豪宅條款，導致貸款
    成數不足，無預警被銀行要求伊增加800萬元自備款，致使
    伊無故增加巨大之財務壓力。且浩恩公司亦未在簽約時告知
    鄰近復興南路之出口被私有水利地阻擋，導致伊誤以為購買
    系爭不動產有出口可以直接連結復興南路，現只能從系爭不
    動產後面的產業道路進出，也降低系爭不動產之原有價值。
　⒉整個買賣過程中，張碧惠從未出現，所有簽名皆係由張碧惠
    授權伊代簽名，在場者為訴外人張碧真等語。並聲明：⑴原
    判決不利於張義發之部分廢棄。⑵前開廢棄部分，浩恩公司
    在第一審之訴駁回。 
㈡、浩恩公司之上訴及答辯意旨略以：
　⒈張碧惠雖未於買賣議價委託書與要約書上買方欄位簽名，然
    伊公司與張義發簽立系爭居間契約，及洽談系爭交易過程時
    ，張碧惠均全程在場，應知悉伊公司為收取報酬之居間人，
    且已與張義發成立居間契約。張碧惠依伊公司通知，與張義
    發一同在伊公司法定代理人曾全麗之見證下，與林俊宏簽立
    系爭買賣契約，系爭買賣契約書第16條特約事項第2點復記
    載「雙方現況交屋，雙方仲介費各自匯入履保帳號」，均足
    徵兩造間已有成立居間之默示合意。
　⒉又系爭不動產買賣係因伊公司報告訂約之機會並為訂約之媒
    介始得成交，依上開實務見解，應認伊公司與張碧惠間，亦
    成立居間契約，張碧惠自應給付伊公司居間報酬。本件居間
    報酬依買賣議價委託書與要約書二、㈠計算，即原約定承購
    條件3,560萬元之1.1%，即為391,600元。而張義發係依買賣
    議價委託書與要約書、張碧惠係依泛太建經不動產買賣契約
    書，分別負有給付伊公司居間報酬之義務，又其2人具有同
    一給付目的，伊公司自得依不真正連帶法律關係，請求給付
    居間報酬。
　⒊又張義發自承張碧惠全權委託及授權其處理買賣事宜，則張
    義發為張碧惠之代理人，應無疑義。於系爭居間契約，雖 
    未有張碧惠之簽名，而僅有張義發之簽名，依隱名代理之 
    原則，系爭居間契約自應對本人即張碧惠發生效力。且張義
    發明知自己名下無任何資產，為規避居間報酬，刻意僅以自
    己名義與伊公司簽立系爭居間契約，復於整個買賣過程攜同
    與系爭買賣無關之訴外人張碧真到場，顯係刻意誤導伊公司
    ，依誠信原則，系爭居間契約應認對張碧惠發生效力。
　⒋聲明：⑴原判決不利於浩恩公司之部分廢棄。⑵張碧惠應給付
    浩恩公司391,600元，及自110年3月12日起至清償日止，按
    週年利率百分之5計算之利息。⑶前項給付，與原審所命張義
    發給付部分，如張義發、張碧惠其中一人為給付時，另一人
    於給付範圍内免除給付義務。　　　　
五、得心證之理由：　　
㈠、張義發上訴部分：
  ⒈按居間者，乃當事人約定，一方為他方報告訂約之機會，或
    為訂約之媒介，他方給付報酬之契約。又居間人於契約因其
    報告或媒介而成立時，即得請求報酬，此觀之民法第565條
    、第568條規定甚明。
  ⒉觀諸張義發與浩恩公司於109年6月9日簽訂系爭居間契約，其
    中第四條約定：「買方承諾有下列情形之一者，同意以買賣
    成交總價款百分之1.1之現金金額乙次給付受託人作為服務
    費報酬：1、買方與賣方簽訂不動產買賣契約書之同時，其
    後因非可歸責於受託人之事由而解除買賣契約者，服務報酬
    不受影響。2、⑴「買賣議價委託書」書面，賣方已確認同意
    依買方承購條件出售；⑵或買方已確認同意依調整條件承購
    ；⑶或「要約書」書面，賣方已確認同意依買方要約條件出
    售。前揭任一條件成就後，買方卻不履行簽定買賣契約書之
    義務者」（見原審卷第95頁）。
  ⒊浩恩公司主張經其媒介居間，使林俊宏願意出售系爭不動產
    ，嗣張義發於109年6月12日代理張碧惠與林俊宏簽訂系爭買
    賣契約，由張碧惠以4,077萬元買受系爭不動產，並於109年
    8月26日辦理不動產移轉登記手續等節，業據提出系爭居間
    契約書、系爭買賣契約書及系爭不動產登記第一類謄本為證
    （見原審卷第87至95頁、101至109頁），足證張碧惠與林俊
    宏間買賣契約確實係因浩恩公司之居間行為始成立。
  ⒋而張義發雖未實際與林俊宏簽訂系爭買賣契約，改由張碧惠
    作為買受人（由張義發代理簽約），且買賣成交金額4,077
    萬元與系爭居間契約所載金額3,560萬元不同，然張義發亦
    於原審自陳：是我決定將不動產登記在張碧惠名下，最後成
    交的金額也是經過我同意所更改的承購條件等語（見原審卷
    第263頁），應認浩恩公司已依系爭居間契約完成媒介居間
    ，張義發依約自應給付原約定承購條件即3,560萬元之1.1％
    之服務報酬（即391,600元）。
  ⒌本件張義發上訴理由雖稱：其已將款項全數匯到履保帳戶，
    並未積欠居間報酬云云。然查，張義發於原審自陳其於109
    年6月15日、同年7月30日、同年8月20日、同年8月31日將23
    0萬元、647萬元、760萬元、2,440萬元匯入履保帳戶等語（
    見原審卷第262至263頁），上開金額合計僅4,077萬元，與
    系爭不動產之買賣價金數額相同，則張義發匯入履保帳戶之
    金額應僅為向林俊宏購買系爭不動產之買賣價金，而不包含
    居間報酬，是張義發此部分上訴理由，顯然無據。
  ⒍張義發復主張浩恩公司不知有豪宅條款，導致其貸款成數不
    足，以及浩恩公司未在簽約時告知鄰近復興南路之出口被私
    有水利地阻擋，因此不得請求報酬云云。惟依張義發代理張
    碧惠與林俊宏簽訂系爭買賣契約書其他約定事項第3點：「
    買方貸款若未足尾款時，則同意以現金於第二次一併補入履
    保…」（見原審卷第107頁）等內容，顯然張義發自身早已預
    料將來持系爭不動產向金融機構辦理貸款時，貸款金額可能
    有所不足，則其復主張浩恩公司未告知前情云云，難認有理
    由。至張義發上訴理由雖主張系爭不動產鄰近復興南路之出
    口被私有水利地阻擋云云，然系爭不動產標的現況說明書並
    未特別註明系爭不動產可從復興南路通行（見原審卷第109
    頁），張義發復未能證明於履約過程中有向浩恩公司詢問系
    爭不動產得否藉由復興南路進出而經浩恩公司為與現況不符
    之陳述，且其亦自承系爭不動產目前尚有產業道路可供對外
    通行（見本院卷第77頁），則張義發此部分上訴理由，亦無
    可採。
㈡、浩恩公司上訴部分：
  ⒈按當事人互相表示意思一致者，無論其為明示或默示，契約
    即為成立。所謂默示之意思表示，係指依表意人之舉動或其
    他情事，足以間接推知其效果意思而言。又民法第565條所
    定之居間有二種情形，一為報告訂約機會之報告居間，一為
    訂約之媒介之媒介居間。所謂報告居間，不以於訂約時周旋
    於他人之間為之說合為必要，僅以為他方報告訂約之機會為
    已足，而居間人之報酬，於雙方當事人因居間而成立契約時
    ，應許其請求（最高法院89年度台上字第2880號判決意旨參
    照）。
  ⒉本件浩恩公司主張其與張碧惠間有居間契約之默示合意，無
    非以系爭居間契約書、系爭買賣契約書、不動產買賣價金履
    約保證申請書為證（見原審卷第95至109頁）。然查，依系
    爭居間契約書，委託人欄位僅記載張義發，而無張碧惠之簽
    章，實難認定張碧惠有與浩恩公司成立居間合意。又系爭買
    賣契約書之買受人雖為張碧惠，惟居間契約與買賣契約分屬
    不同之法律關係，尚不得僅以張碧惠為買賣契約之當事人逕
    認其即為居間契約之委託人。至系爭買賣契約書第16條其他
    特約事項第2點雖有記載「雙方現況交屋，雙方仲介費各自
    匯入履保帳號」等語，然此項記載僅係約定交屋方式及買賣
    雙方就各自之仲介費應如何給付，為避免交易完成後另生爭
    議所為之特別註記，浩恩公司主張此條款為張碧惠與其間有
    默示成立居間契約之證明云云，尚屬無據。
  ⒊又浩恩公司上訴理由主張其與張義發簽訂系爭居間契約、洽
    談系爭交易過程時，張碧惠均全程在場，足認浩恩公司與張
    碧惠亦有默示居間契約云云。然經張義發於111年9月8日準
    備程序時反駁稱：張碧惠從未出現過，當時出現的人是我另
    一個妹妹張碧真等語（見本院卷第73頁）。而後浩恩公司改
    稱係經張義發誤導，始將在場之張碧真誤認為張碧惠等語（
    見本院卷第79至80頁）。惟就張義發究係如何誤導浩恩公司
    等情，未提出任何證據以實其說，所言自難憑採。則張碧惠
    既從未在場，實無與浩恩公司有成立有默示居間契約之可能
    。
  ⒋浩恩公司再主張簽約過程張碧惠全權交由張義發代為處理並
    簽名，浩恩公司主觀上亦認定買受人係張碧惠，依隱名代理
    規定，系爭居間契約自應對張碧惠發生效力云云。然買賣契
    約與居間契約分屬不同法律關係，已如前述，且浩恩公司亦
    未證明張義發有代理張碧惠與浩恩公司簽訂系爭居間契約之
    意思，是系爭居間契約之法律效力僅在張義發與浩恩公司間
    發生，核與張碧惠無涉。從而，浩恩公司主張張碧惠亦應給
    付居間報酬，應無理由。
六、綜上所述，原審判決張義發應給付浩恩公司391,600元，及
    自110年3月12日起至清償日止，按週年利率百分之5計算之
    利息，並駁回浩恩公司其餘之訴，於法均無不合，兩造上訴
    論旨指摘原判決不當，求予廢棄改判，均無理由，應予駁回
    。 
七、本件事證已臻明確，兩造其餘攻擊防禦方法及舉證，核與判
    決結果無影響，爰不予一一論述，併此敘明。
八、本件兩造上訴均無理由，依民事訴訟法第436條之1第3項、
    第449條第1項、第78條，判決如主文　　　　　　
中　　華　　民　　國　　111 　年　　12　　月　　14　　日
                  民事第一庭  審判長法　官　陳怡先
                                    法　官  李育任　
                                    法　官  林政斌
正本係照原本作成　　　　　　　　　　　　　　　　　　
不得上訴　　　　　　　　　　　　　　　　　　
中　　華　　民　　國　　111 　年　　12　　月　　14　　日
                                    書記官  戴仲敏